臺灣臺中地方法院刑事判決　　　　　　　96年度易字第3897號
公　訴　人　臺灣臺中地方法院檢察署檢察官
被　　　告　乙○○
　　　　　　甲○○
右列被告等因偽造文書等案件，經檢察官聲請以簡易判決處刑（
九十六年度偵字第九三五二號)，本院臺中簡易庭認不宜以簡易
判決處刑，移請本院刑事庭改依通常程序審理，判決如下：
    主  文
乙○○、甲○○無罪。
    理  由
一、公訴意旨略以：被告乙○○於民國九十五年九月二十四日下
    午十時二十分許，無駕駛執照駕駛車牌號碼4457-HP號自小
    客車，沿臺中市○○區○○路由北往南方向行駛，於同日下
    午十時三十分許，行經同路段二段三四六號前，不慎與案外
    人丙○○駕駛之車牌號碼6D-5665號自小客車擦撞。詎被告
    乙○○為規避員警查知其無駕駛執照駕車，及避免遭案外人
    丙○○敲竹槓之情事，竟基於偽造署押之犯意，當場以行動
    電話聯絡其妹即被告甲○○，告知被告甲○○將以渠之名義
    應訊及於員警製作之相關文件上填寫被告甲○○之署押，被
    告甲○○了解上情後，亦基於隱避被告乙○○之犯意，同意
    被告乙○○以渠名義於員警製作之相關文件上署押，被告甲○○並立即趕赴上址關心被告乙○○，被告乙○○乃於同日
    下午十一時二十六分許，在案外人林武雄員警先後製作之臺
    中市○○○道路交通事故談話紀錄表、道路交通事故現場圖
    上，冒用其妹「甲○○」之名義，偽造「甲○○」之署押二
    枚，足生損害於案外人丙○○及刑事偵查機關對於偵查之正
    確性。嗣因案外人丙○○依被告乙○○所留之行動電話號碼
    致電被告乙○○商談和解之事，因案外人丙○○發覺該乙○○之聲音，與上址跟彼對談之被告乙○○之聲音顯然不符，
    乃向員警報案處理，始為警循線查獲上情。因認被告乙○○
    所為係犯刑法第二百十七條第一項之偽造署押罪嫌；被告甲○○所為係犯刑法第一百六十四條第一項之使人隱避罪嫌等
    語。
二、按犯罪事實應依證據認定之，無證據不得認定犯罪事實，又
    不能證明被告犯罪者，應諭知無罪之判決，刑事訴訟法第一
    百五十四條第二項及第三百零一條第一項分別定有明文。次
    按刑事訴訟法上所謂認定犯罪事實之證據，係指足以認定被
    告確有犯罪行為之積極證據而言；如未能發現相當證據或證
    據不足以證明，自不能以推測或擬制之方法，以為裁判基礎
    （最高法院二十九年上字第三一○五號、四十年台上字第八
    十六號判例參照）。又檢察官就被告犯罪事實，應負舉證責
    任，並指出證明之方法，刑事訴訟法第一百六十一條第一項
    定有明文，因此，檢察官對於起訴之犯罪事實，應負提出證
    據及說服之實質舉證責任。倘其所提出之證據，不足為被告
    有罪之積極證明，或其指出證明之方法，無從說服法院以形
    成被告有罪之心證，基於無罪推定之原則，自應為被告無罪
    判決之諭知（最高法院九十二年台上字第一二八號判例參照
    ）。
三、公訴人以被告乙○○、甲○○涉犯上開罪嫌，無非以被告二
    人對於上情於警詢、偵訊中業已坦認不諱，核與證人丙○○
    、林武雄證述之情節，並有道路交通事故談話紀錄表、道路
    交通事故補充資料表、道路交通事故現場圖、道路交通事故
    當事人登記聯單、名片、照片等附卷可參為其主要論據。
四、被告乙○○、甲○○二人於審理中經本院合法傳喚無正當理
    由未到庭陳述，然渠二人於警詢、偵訊中對檢察官起訴之事
    實均坦認不諱，且其二人之自白核與證人丙○○、林武雄證
    述之情節相符，且有道路交通事故談話紀錄表、道路交通事
    故補充資料表、道路交通事故現場圖、道路交通事故當事人
    登記聯單、名片、照片等附卷可參，堪信檢察官起訴之事實
    應屬真實。惟：(一)、按刑法上所謂偽造署押，係指未經他人
    之授權或同意，而擅自簽署他人之姓名或劃押（包括以他人
    之名義按捺指印之情形）者而言。而刑法第二百十條之偽造
    私文書罪，則以無製作權人，擅自以他人之名義製作內容不
    實之文書為其要件。茍若已得他人之同意，而簽署他人之姓
    名或劃押（含按捺指印）；或與他人勾串，冒用他人之名義
    製作文書，縱令所載內容不實，亦與偽造署押或偽造私文書
    罪之構成要件有間，自不能遽依上開罪名相繩（最高法院九
    十三年台上字第二○五七號判決意旨參照）。本件依檢察官
    起訴之事實，被告乙○○既得其妹即被告甲○○之授權同意
    ，於上揭時、地，在案外人林武雄員警先後製作之臺中市○○○道路交通事故談話紀錄表、道路交通事故現場圖上，以
    被告「甲○○」之名義，簽署「甲○○」之署押二枚，雖其
    行為容有不當，然依上開說明，被告乙○○所為，尚與刑法
    偽造署押罪之構成要件有間，自不能遽依上開罪名相繩。(二)
    、又刑法第一百六十四條所稱藏匿犯人或使之隱避，係指對
    於「已經犯罪之人」為藏匿或使之隱避而言，最高法院著有
    二十二年上字第四六一四號判例可資參照。而本件依檢察官
    起訴之事實，被告乙○○係無駕駛執照駕車不慎與案外人丙○○駕駛之車牌號碼6D-5665號自小客車擦撞，案外人丙○○既未因此受有傷害，則被告乙○○無照駕車肇事過失毀損
    行為，僅成立民事侵權行為損害賠償責任，尚不構成刑事責
    任，亦即並非刑事犯罪行為，則依上揭判例意旨，被告甲○○授權同意被告乙○○於上揭時、地，在案外人林武雄員警
    先後製作之臺中市○○○道路交通事故談話紀錄表、道路交
    通事故現場圖上，以被告「甲○○」之名義，簽署「甲○○
    」之署押二枚，其行為雖有不當，然亦無法以刑法第一百六
    十四條藏匿犯人或使之隱避罪相繩。(三)、基上，本件被告乙○○、甲○○二人所為均與檢察官起訴罪名之構成要件有間
    ，尚無法遽依各該罪名相繩。是以，本件公訴人所提出之證
    據或所指出之證明方法，尚不足為被告二人有罪之積極證明
    ，或說服本院形成被告有罪之心證，此外，本院復查無其他
    積極之事證，足認被告二人確有檢察官起訴之犯行，揆諸上
    開條文及判例意旨，自應為被告二人無罪之諭知，以免冤抑
    。
五、按法院認為應科拘役、罰金或應諭知免刑或無罪之案件，被
    告經合法傳喚無正當理由不到庭者，得不待其陳述逕行判決
    ，刑事訴訟法第三百零六條定有明文。查，被告乙○○、甲○○二人經本院合法傳喚無正當理由未到庭，有本院送達證
    書一張在卷可稽，且本院認本案係應諭知無罪之案件，爰不
    待被告二人陳述逕行判決，附此敘明。
據上論斷，應依刑事訴訟法第三百零一條第一項、第三百零六條
，判決如主文。
中　　華　　民　　國　　96　　年　　10　　月　　3 　　日
                  刑事第十四庭     法  官   洪堯讚
右正本證明與原本無異。
如不服本判決，應於收受本判決後十日內向本院提出上訴書狀，
其未敘述上訴理由者，並得於提起上訴後十日內向本院補提理由
書狀（均須按他造當事人之人數附繕本）「切勿逕送上級法院」
。
                                   書記官   沈慧玲
中　　華　　民　　國　　96　　年　　10　　月　　3 　　日
